【裁判字號】    89,小上,50
【裁判日期】    891120
【裁判案由】    侵權行為損害賠償
【裁判全文】
臺灣臺南地方法院民事裁定  八十九年度小上字五○號
    上  訴  人  甲○○
                理想管理顧問股份有限公司
                            設.
    法定代理人  楊振平      住.
    被上訴人    華信商業銀行股份有限公司
                            設台北市○○○路○段九之一號
    法定代理人  盧正昕      住.
右當事人間請求侵權行為損害賠償事件，上訴人對於中華民國八十九年八月二十五日
台臺灣台南地方法院台南簡易庭八十九年南小字第四九二號第一審判決提起上訴，本
院裁定如左：
  主      文
上訴駁回。
第二審訴訟費用由上訴人負擔。
  理      由
一、按關於請求給付金錢或其他代替物或有價證券之訴訟，其標的金額或價額在新臺
    幣十萬元以下者，適用小額訴訟程序；對於小額程序之第一審裁判之上訴，非以
    其違背法令為理由，不得為之；又上訴狀應記載上訴理由，並表明：（一）原判
    決所違背之法令及其具體內容（二）依訴訟資料可認為原判決有違背法令之具體
    事實，民事訴訟法第四百三十六條之八第一項、第四百三十六條之二十四第二項
    及第四百三十六條之二十五分別定有明文。且依同法第四百三十六條之三十二第
    二項準用同法第四百七十一條第一項之規定，上訴狀內未表明上訴理由者，上訴
    人應於提起上訴後二十日內，提出理由書於原第二審法院；未提出者，毋庸命其
    補正，由原第二審法院以裁定駁回之。是則當事人對於小額程序之第一審判決提
    起上訴，如依民事訴訟法第四百六十八條規定，以第一審判決有不適用法規或適
    用法規不當為理由時，其上訴狀或理由書應有具體之指摘，上訴狀如未依此項方
    法表明，亦應依同法第四百七十一條第一項之規定，遵期補正提出上訴理由書，
    否則其上訴即難認為合法。
二、本件上訴人上訴意旨略以：原審法院判決上訴人敗訴，其理由為「被告甲○○供
    稱當初代領信函之人蘇振福未提出身份證明文件‧‧‧足認被告疏未查證人代領
    人之身份為系爭信用卡遭冒刷之原因，次查被告理想公司對於‧‧‧被告甲○○
    選任及監督其職務之執行，已盡相當之注意或縱加以相當之注意而仍不免發生損
    害等事實，並未舉證證明之」云云，唯綜其上述理由，可議者有三：
    (1)系爭信用卡之遭冒刷，依侵權行為之造成，須認定行為人之過失行為與受損害
      人間是否有「因果關係」，所謂「因果關係」係指：行為與結果之聯絡關係，
      即依社會生活經驗，在一般情形下，有同一之條件，均可發生同一之結果者，
      具有因果關係，如行為人與受損害人間，欠缺因果關係，即難認為受損害人甲
      行為之過失僅止於信函遭人冒領，而系爭信用卡之價值應起始於被上訴人確認
      持卡者之身份無誤後，系爭信用卡始具有其價值，依社會生活經驗，實難認定
      上訴人甲○○所犯之過失與系爭信用卡遭冒刷有其直接之關係，詎原審判未依
      上訴人之主張，即以上訴人甲○○未查證代領人之身份為系爭信用卡遭冒刷為
      由，判處上訴人應負損害賠償之責，原審判自有違誤。
    (2)依民法第九十八條之規定：解釋意思表示應探求當事人之真意，詎原審法院並
      未詢問上訴人理想公司是否對上訴人甲○○選任及監督其職務之執行，己盡相
      當之注意或縱加以相當注意而仍不免發生損害等事實，即以上訴人理想公司未
      舉證證明為由，判處上訴人理想公司難免除僱用人之連帶責任，原審判顯係判
      決不備理由。
    (3)上訴人理想公司須為上訴人甲○○之過失負連帶責任，然原審判決上訴人應連
      帶給付被上訴人新台幣  (下同)七萬零六百五十五元，及上訴人甲○○自民國
      八十九年二月二十二日起，上訴人理想公司自民國八十九年二月十八日起，均
      至清償日止，按年息百分之五計算之利息，上訴人理想公司雖需為上訴人甲○
      ○之行為負連帶責任，詎原審判負連帶責任者竟需負較原始過失者之責任更重
      之責任，顯係原審判有違誤之處。
三、經查：本件被上訴人請求上訴人給付之訴訟標的金額為七萬零六百五十五元，其
    訴訟標的金額在十萬元以下，自應適用民事訴訟法第四百三十六條之八小額訴訟
    程序之規定，則依前述規定，對於小額程序之第一審裁判之上訴，非以其違背法
    令為理由不得上訴，並須記載上訴理由，或於提起上訴後二十日內表明原判決所
    違背之法令及其具體內容，始合上訴程式；且當事人於第二審程序不得再行提出
    新攻擊或防禦方法，同法第四百三十六條之二十八亦定有明文。本件上訴人於八
    十九年九月十八日對於本院臺南簡易庭所為之第一審判決具狀提起上訴指稱：上
    訴人甲○○所犯之過失與系爭信用卡遭冒刷，依社會生活經驗，難認定有因果關
    係。又原審法院並未詢問上訴人理想公司是否對上訴人甲○○選任及監督其職務
    之執行，己盡相當之注意或縱加以相當注意而仍不免發生損害等事實，即以上訴
    人理想公司未舉證證明為由，判處上訴人理想公司難免除僱用人之連帶責任。再
    上訴人理想公司所負連帶責任，且竟需負較原始過失者之責任更重云云。係屬原
    判決對於事實之採證及認定，非屬原判決有不適用法規，適用法規不當或民事訴
    訟法第四百九十六條第一項第五款所列之情形等違背法令事由，難認對該判決之
    如何違背法令已有具體之指摘。再查：被上訴人起訴主張上訴人侵權行為應付之
    利息應自起訴狀送達繕本翌日起算，而上訴人甲○○於八十九年二月二十一日、
    上訴人理想公司於八十九年二月十七日分別收受起訴狀繕本，有起訴狀及送達證
    書二紙在卷可稽，是原審於上訴人收受起訴狀繕本之翌日起即上訴人甲○○自八
    十九年二月二十二日起算，上訴人理想公司自八十九年二月十八日起算遲延利息
    ，依法尚無不合。此外，上訴人既未表明原判決所違背之法令及其具體內容，指
    摘原判決有何違背法令，僅以右揭上訴意旨所述，提起上訴，則依民事訴訟法前
    揭規定及同法第四百三十六條之三十二第二項準用同法第四百七十一第二項之規
    定，上訴人之上訴自難認為合法，並毋庸命其補正，應逕以裁定駁回之。綜上所
    述，依首揭說明，應認其上訴為不合法，應予駁回。
四、據上論結，本件上訴為不合法，依民事訴訟法第四百三十六條之三十二第二項、
    第四百四十四條第一項前段、第九十五條、第七十八條、第八十五條第一項前段
    ，裁定如主文。
中      華      民      國    八十九    年      十一    月    二十    日
                              臺灣臺南地方法院民事第一庭
~B審判長法官  周素秋
~B      法官  黃瑪玲
~B      法官  蘇清水
右正本證明與原本無異。
本件不得抗告。
中      華      民      國    八十九    年      十一    月    二十    日
~B法院書記官  王志銘


司法院資訊處製作；財團法人民間司法改革基金會備份。
